臺灣臺北地方法院交通事件裁定　　　　　　　　　　九十三年度交聲字第八六０號
　　　原處分機關　臺北市交通事件裁決所
　　　異　議　人
　　　即受處分人　甲○○
右列異議人即受處分人因違反道路交通管理處罰條例案件，對於臺北市交通事件裁決
所中華民國九十三年八月五日所為之處分（原處分案號：北市裁三字第裁二二－AF0
000000號裁決書），聲明異議，本院裁定如左：
        主      文
原處分撤銷。
甲○○汽車駕駛人在設有禁止迴車標誌之路段違規迴車，處罰鍰新臺幣玖佰元，並記
違規點數壹點。
        理      由
一、按汽車迴車時，在設有禁止迴車標誌之路段，不得迴車，道路交通安全規則第一
    百零六條第二款定有明文。再汽車駕駛人迴車時，在設有禁止迴車標誌之路段迴
    車，處汽車駕駛人新臺幣（下同）六百元以上一千八百元以下（銀元二百元以上
    六百元以下）罰鍰，並應記違規點數一點，此道路交通管理處罰條例第四十九條
    第二款、第六十三條第一項第一款定有明文。又依違反道路交通管理事件統一裁
　　罰基準表（下稱基準表）所定受處分人逾越舉發通知單上所載之應到案期限三十
  　日以上，固應繳納罰鍰一千八百元，惟如可認受處分已於期限內到案聽候裁決時
　　，雖經調查後仍認定有前開違規行為者，依基準表所示，即應處九百元之罰緩。
二、原處分意旨略以：異議人即受處分人甲○○所有車號九四０八-FG號自小客車於
    九十二年六月十一日十一時五十一分在臺北市○○○路○段與興隆路一段路口，
    經警逕行舉發「在禁止迴車標誌路段迴車」違規，經台北市政府警察局交通警察
    大隊依違反道路交通管理處罰條例第四十九條第二款規定處罰，並依同條例第六
    十三條第一項記違規點數一點，嗣將上開舉發之通知單送達於受處分人後，受處
　　分人未於舉發通知單上所載之應到案日期（即九十二年七月十七日）前到案，於
  　九十三年六月十六日向原處分機關提出申訴，經原處分機關調查後，仍認受處分
    人違規明確且已逾應到案期限三十日以上，於九十三年八月五日裁處受處分人一
    千八百元罰鍰。
三、本件異議人抗辯本件舉發違反道路交通管理事件通知單（下稱違規通知單）未於
    應到案期限前送達異議人，而原處分機關竟裁決異議人應繳交罰款最高額一千八
    百元並不合理，且異議人之車輛係從臺北市○○○路○段一七○巷中行駛出來並
    非迴轉等情，而向原處分機關表示不服原處分，經原處分機關裁決維持處分結果
    後，異議人於法定期限向本院交通法庭聲明異議。
四、經查：
    （一）本件異議人駕駛前開自用小客車，於前揭時、地違規迴轉等事實，有相片
          影本在卷可稽，且係執勤員警現場目睹並於返隊後查明前開自小客車並無
          失竊紀錄，乃製單逕行舉發等情，有台北市政府警察局保安警察大隊九十
          三年七月二十二日函覆受處分人之書函影本在卷可考，異議人雖辯稱係由
          一七０巷中行駛至羅斯福路並非迴轉云云，惟卷附員警採證相片已拍取違
          規車輛迴轉過程及路口全景，且違規地點距羅斯福路五段一七○巷尚有一
          段距離，參以該路段羅斯福路南向北及北向南方向均有設立禁止迴轉標誌
          ，係屬禁止迴車路段，其北向南禁止迴轉標誌設置於路口天橋正上方，南
          向北禁止迴轉標誌設置於路口第一支路燈桿上，另路口天橋上方及對向車
          道口第一支路燈桿亦設有禁止左轉標誌等情，有台北市政府警察局文山第
          二分局九十三年九月三十日覆本院函及所附彩色相片影本在卷足憑，異議
          人所辯並不足採，事證明確，異議人違規行為堪以認定。
    （二）惟按對違反道路交通管理處罰條例之處罰，性質上為舉發機關所為之行政
          處分，依行政程序法第一百條、第一百一十條規定，舉發機關所為之違規
          通知單自應送達駕駛人始生效力。又送達，不能於應受送達人之住居所、
          事務所或營業所為之，或於應送達處所不獲會晤應受送達人又無其他有辨
          別事理能力之同居人、受僱人或接收郵件人員時，得將文書寄存送達地之
          地方自治或警察機關，並做送達通知書兩份，一份黏貼於應受送達人住居
          所、事務所、營業所或其就業處所門首，另一份交由鄰居轉交或置於該送
          達處所信箱或其他適當位置，以為送達，由郵政機關為送達者，得將文書
          寄存於送達地之郵政機關，此觀行政程序法第七十四條規定自明。本件舉
          發機關依法逕行舉發受處分人並作成違規通知單，該違規通知單之寄送於
          招領逾期退回後，雖已經郵務機關辦理寄存送達程序在案，惟該寄存送達
          程序係於該違規通知單所載之應到案期限（即九十二年七月十七日）以後
          始完成，有九十二年十一月二十八日台北民權郵局第000000000
          00000號大宗郵資已付掛號函件回執影本在卷可稽，是異議人自無從
          在到案期限前知悉前開違規行為，且事實上異議人迄於九十三年六月九日
          始收到該違規通知單，此有國內各類掛號郵件投遞日期證明單影本在卷可
          稽，而異議人於九十三年六月十六日即向原處分機關提出申訴，有蓋有收
          文日期之九十三年六月十六日北市裁收000000000000號之交
          通違規案件陳述書附卷可查，參酌前開行政程序法規定之精神，應認異議
          人已於知悉遭舉發違規時起，即於合理期限內至原處分機關到案聽候裁決
          ，原處分機關仍以受處分人未依限到案為由，裁決受處分人最高額之罰鍰
          一千八百元，其裁決自有未洽。
五、綜上所述，異議人確有前揭在設有禁止迴車標誌之路口迴車之違規事實，原處分
    機關裁決異議人應處罰鍰一千八百元並記違規點數一點，固非無見；惟本件逕行
    舉發之違規通知單既未於應到案期限屆滿前合法送達於異議人，而異議人於實際
    收受該違規通知單後，即迅向原處分機關申訴已如前述，自應視異議人已於應到
    案期限屆滿前到案接受裁決，是依前揭基準表之規定，應對異議人前開違規行為
    處罰鍰九百元並記違規點數一點，方屬適法，原處分機關誤認異議人逾越應到案
    期限三十日以上而裁處罰鍰一千八百元，自有未洽。異議意旨否認上開違規行為
    ，雖無可採，然原處分既有前揭可議之處，自應將該處分撤銷，並另就前開違規
    行為，依首揭規定，裁處如主文第二項所示之處分。
據上論斷，應依道路交通案件處理辦法第二十條前段，裁定如主文。
中      華      民      國    九十三    年   十     月  　二十五    　　日
        　　　　　　　　　臺灣臺北地方法院交通法庭
                                        法  官  陳正昇
右正本證明與原本無異。
如不服本裁定應於送達後五日內向本院提出抗告狀。
                                        書記官  陳豪達
中      華      民      國    九十三    年   十     月  　二十六   　　日
